【裁判字號】    98,交聲,248
【裁判日期】    980819
【裁判案由】    聲明異議
【裁判全文】
臺灣屏東地方法院交通事件裁定         98年度交聲字第248號
原處分機關  交通部公路總局高雄區監理所屏東監理站
受處分人即
聲明異議人  甲○○
上列受處分人因違反道路交通管理處罰條例案件，對於屏東市交
通事件裁決所98年6 月22日所為之處分（原處分：屏監違字第裁
82-B00000000號），聲明異議，本院裁定如下：
    主      文
原處分撤銷。
甲○○不罰。
    事實及理由
一、原處分機關以異議人於民國98年3 月29日凌晨4 時30分許，
    駕駛車牌號碼ZY-1386 號自用一般小客車，行經高雄市○○
    ○路有二輛以上汽車共同在道路上以危險方式駕駛之違規行
    為，乃依道路交通管理處罰條例第43條第3 項、第4 項規定
    予以舉發，並通知應於98年4 月13日到案，經異議人提出申
    訴後，仍裁處異議人罰鍰新臺幣（下同）30,000元，吊銷駕
    駛執照，3 年內禁考，及並處吊扣該汽車牌照（ZY-1386 號
    自用小客車）三個月。
二、異議意旨略以：開罰單當日凌晨，異議人與朋友四處閒晃，
    行經八德一路，遇上大群飆車族，為躲避飆車族，始讓道行
    駛於逆向之車道，故並未有二輛以上之汽車共同在道路上以
    危險方式駕駛之情事，為此不服提出異議，請求撤銷原處分
    等語。
三、按交通法庭認為聲明異議有理由者，應以裁定將原處分經聲
    明異議部分撤銷，並自為裁定，道路交通案件處理辦法第20
    條前段定有明文。又認定犯罪事實所憑之證據，雖不以直接
    證據為限，間接證據亦包括在內，然而無論直接證據或間接
    證據，其得為訴訟上之證明者，須於通常一般之人均不致有
    所懷疑，而得確信其為真實之程度者，始得據為有罪之認定
    ，倘其證明尚未達到此一程度，而有合理之懷疑存在，而無
    從使事實審法院得有罪之確信時，即應由法院為諭知被告無
    罪之判決（最高法院76年度台上字第4986號判例參照）。而
    法院受理交通事件，準用刑事訴訟法之規定，道路交通管理
    處罰條例第89條前段定有明文。是以上開判例於法院審理行
    為人違反道路交通管理處罰條例案件時，亦有適用餘地，從
    而法院於審理行為人違反道路交通管理處罰條例案件，當踐
    行完畢調查證據之程序後，為事實之認定時，如就原處分機
    關所認定之行為人違規之事實仍有合理之懷疑，因而無法確
    信行為人確有該當於道路交通管理處罰條例各該處罰條文之
    構成要件事實時，即應依訴訟法上待證事實「倘有懷疑，則
    從被告之利益作解釋」之證據法則，作對受處分人有利之認
    定。
四、經查：
    (一)交通部公路總局屏東監理站（以下簡稱屏東監理站）所
      為前開裁決，乃以屏東縣警察局舉發違反道路交通管理事
      件通知單為依據，而前開機關之舉發又係警員目視記錄違
      規車輛車號後，以「逕行舉發」方式為之，此有裁決書、
      高雄市政府警察局高市警交字第B00000000 號舉發違反道
      路交通管理事件知單影本及高雄市政府警察局交通警察大
      隊98年5月18日高市警交三字第0980011575號函各1 紙附
      卷可考，並經證人即本件舉發員警乙○○於本院調查時到
      庭結證屬實。
    (二)雖證人乙○○於本院具結證稱：「當時我們在執行防止
      飆車的職務，4 點20分接獲通報說有100 多部汽機車，由
      中華路北往南往市區方向行駛，分隊長經研判後指揮我們
      這組去中華路路攔截查看，我們在行使七賢路西往東方向
      ，在七賢及林森路口時，發現左側的八德路路段有一整群
      的汽機車，快速行駛西往東方向，我們由七賢路往前到下
      一個復興路左轉要去攔截，在復興及八德路的時候就和飆
      車族遇到，我們就鳴笛，我們要攔截帶頭的，我們是跟他
      們同向行駛，編號ZY-1386 號自小客車在我們正前方它的
      前後都有車群，他們車群佔據快慢車道，所以我們要左側
      要跨越雙黃線要攔截的時候，ZY一三八六號目小吝早就逆
      向行使擋在我們的前面，他就阻止我們，意圖不明就是擋
      住我們了，就讓前面的車群跑掉以後，該車就恢復正常的
      車道行駛了，當時我們要超越車群，他擋我們的時候速度
      約為六十公里左右，他恢復正常車道時速度也沒有什麼變
      化，我們就攔下來了，他說他是被後面的車群擠進來的。
      」等語（見本院卷第20頁背面），惟異議人是否有為「二
      輛以上之汽車共同在道路上以危險方式駕駛」之情事，僅
      依警員當時主觀之判斷，舉發機關又未能提出相片或其他
      證據佐證本件違規事件，故並不足以證明當時異議人確有
      二輛以上之汽車共同在道路上危險方式駕駛，又異議人雖
      有逆向駕駛並擋住警車之情事，但證人之證稱仍不足證明
      異議人行為當時係意圖擋住警車，抑或被飆車族逼迫不得
      已而為之。
五、綜上所述，原處分機關所認定受處分人有前開違反道路交通
    管理處罰條例之違規事實，證據已有不足，且本院亦查無其
    他積極證據足資證明受處分人確有為前揭違規行為，原處分
    機關不查，逕對受處分人為前開裁決，自難認為允當，本件
    應認受處分人之異議為有理由，自應由本院將原處分撤銷，
    改諭知受處分人不罰，以資適法。
六、據上論斷，應依道路交通案件處理辦法第20條前段，裁定如
    主文。
中    華    民    國    98    年    8     月    19    日
                    交通法庭    法  官  吳永宋
以上正本證明與原本無異。
如不服本裁定應於收受送達後五日內向本院提出抗告書狀敘述抗
告之理由抗告於台灣高等法院高雄分院。
中    華    民    國    98    年    8     月    19    日
                                書記官  史安琪


司法院資訊處製作；財團法人民間司法改革基金會備份。
